【裁判字號】    98,交聲,277
【裁判日期】    980527
【裁判案由】    聲明異議
【裁判全文】
臺灣臺南地方法院交通事件裁定         98年度交聲字第277號
移送機關    交通部公路總局嘉義區監理所臺南監理站
異議人即
受處分人    甲○○
                    之6
上列受處分人因違反道路交通管理處罰條例案件，對於交通部公
路總局嘉義區監理所臺南監理站，民國98年3月6日所為之裁決處
分（處分案號：嘉監南字第裁74-NJ0000000號），聲明異議，本
院裁定如下：
      主  文
原處分撤銷。
甲○○不罰。
      理  由
一、原處分意旨略以：異議人即受處分人甲○○（下稱異議人）
    駕駛車牌號碼ＩＸＱ－７１３號重型機車，於民國九十七年
    九月三十日八時三十二分許，在高雄縣阿蓮鄉台１９甲線崗
    山１１１號前，因駕車行經有燈光號管制管制之交岔路口闖
    紅燈，經高雄縣政府警察局交通隊員警由該路口所設置之自
    動照相儀器拍照後逕行製單舉發。嗣經移送機關即交通部公
    路總局嘉義區監理所臺南監理站，依道路交通管理處罰條例
    第五十三條第一項、第六十三條第一項第三款，裁處異議人
    罰鍰新臺幣（下同）四千五百元等語。
二、本件異議意旨略以：異議人未接到罰單，所以無法接受監理
    站加倍處分罰金，因而為此聲明異議等語。
三、按行為人有道路交通管理處罰條例之情形者，應填製舉發違
    反道路交通管理事件通知單（以下簡稱通知單），並於被通
    知人欄予以勾記，其通知聯依下列規定辦理：．．．四、逕
    行舉發者，應按已查明之資料填註車牌號碼、車輛種類、車
    主姓名及地址，並於通知單上方空白處加註逕行舉發之文字
    後，由舉發機關送達被通知人；處理違反道路交通管理事件
    ，有關文書送達之程序，依行政程序法送達之規定，道路交
    通管理事件統一裁罰標準及處理細則第十一條第一項第四款
    、第五條分別定有明文。準此，逕行舉發案件，應由舉發機
    關依行政程序法之規定，將舉發通知單合法送達，使受通知
    人得於規定期間內，自動繳納罰鍰或到案聽候裁決，如未將
    舉發通知單合法送達被通知人，即逕行裁決，核與前開規定
    不符，其裁決程式自屬有瑕疵。關於文書送達之程序，依行
    政程序法第七十二條第一項規定，送達，於應受送達人之住
    居所、事務所或營業所為之，但在行政機關辦公室處所或他
    處會晤應受送達人時，得於會晤處所為之。當事人變更其送
    達之處所而不向行政機關陳明，致有同條第一項第一款所定
    應為送達之處所不明之情形者，行政機關得依職權為公示送
    達，行政程序法第七十八條第三項固有規定，惟所謂「應受
    送達之處所不明」，須已用盡相當之方法探查，仍不知其應
    為送達之處所者，始足當之。而「不明」之事實，則應由聲
    請公示送達之人負舉證責任，並由法院依具體事實判斷（最
    高法院八十二年台上字第二七二號判例參照）。從而，行政
    程序法第七十八條第三項所定有同條第一項第一款情形者，
    行政機關得依職權命為公示送達，須具備下列三項要件：一
    、當事人有變更其送達處所之情形；二、當事人未向行政機
    關陳明；三、致生同條第一項第一款「應為送達之處所不明
    」之結果。因之，若當事人「未陳明送達處所變更」，但尚
    未致生「應為送達處所不明」之結果者（例如：可透過戶籍
    查詢而得知新址者，即不能認為「應為送達處所不明」），
    行政機關即不得以當事人變更其送達處所而未向行政機關陳
    明為由，逕依行政程序法第七十八條第三項之規定，對當事
    人為公示送達。末按違反處罰條例之行為，自行為成立之日
    起；行為有連續或繼續之狀態者，自行為終了之日起，逾三
    個月不得舉發，道路交通管理處罰條例第九十條前段定有明
    文。
四、經查：
(一)、異議人駕駛車牌號碼ＩＸＱ－７１３號重型機車，於九十七
    年九月三十日八時三十二分許，在高雄縣阿蓮鄉台１９甲線
    崗山１１１號前，因駕車行經有燈光號管制管制之交岔路口
    闖紅燈，經高雄縣政府警察局交通隊員警由該路口所設置之
    自動照相儀器拍照後逕行製單舉發等情，有高雄縣政府警察
    局九十七年十月二十一日高縣警交字第ＮＪ0000000
    號舉發違反道路交通管理事件通知單一紙及違規採證照片二
    幀附卷可稽。
(二)、又本件違規行為既係經舉發機關逕行舉發，依前揭說明，舉
    發機關即應按已查明之資料填註車牌號碼、車輛種類、車主
    姓名及地址，並於通知單上方空白處加註逕行舉發之文字後
    ，由舉發機關送達被通知人。查本件舉發違反道路交通管理
    事件通知單（含採證照片），固依郵政送達程序掛號郵寄送
    達，郵寄地址為「臺南縣關廟鄉○○村○○路１９１號」，
    惟因查無此號而遭退回後，舉發機關遂於九十七年十一月十
    一日辦理公示送達公告等情，有訴訟文書不能送達事由報告
    書、高雄縣政府警察局交通隊送達證書、高雄縣政府警察局
    九十七年十一月十一日高縣警交字第０９７００９０２１１
    號函暨檢送之高雄縣政府警察局九十七年十一月十一日高縣
    警交字第０９７００９０２１１號公告影本及舉發違反道路
    交通事件通知單公示送達移交清冊各一紙附卷可稽。
(三)、惟本院查核異議人戶籍資料結果，異議人於九十七年五月二
    日迄今，確係設籍於「臺南縣善化鎮○○里○○路３８２號
    之６」與本件舉發違反道路交通管理事件通知單所載異議人
    之地址「臺南縣關廟鄉○○村○○路１９１號」不符，此有
    異議人個人基本資料查詢結果一份附卷可參。況本件異議人
    陳稱未收到本件舉發違反道路交通管理事件通知單，且其聲
    請異議狀亦記載上址為其住所地，此觀卷附聲請異議狀一份
    即明。是本件異議人於九十七年五月二日迄今，已遷入於「
    臺南縣善化鎮○○里○○路３８２號之６」住所，並辦理戶
    籍遷入登記在案。然舉發機關猶以異議人之車籍地址即「臺
    南縣關廟鄉○○村○○路１９１號」付郵送達，致郵政機關
    以查無此號退件；而舉發機關透過戶政查詢系統查明異議人
    所居住之戶籍地址，乃輕而易舉之事，詎原舉發機關未再就
    正確送達地址予以查明，即以「當事人應為送達之處所不明
    」為由，逕對異議人為公示送達，揆諸前開說明，其送達程
    序要非合法，尚不生合法送達之效力。
五、綜上所述，本件舉發通知單既未經合法送達，舉發機關所為
    之舉發程序即未完成。揆諸前開說明，本件於異議人違反道
    路交通管理罰條例行為成立之日即九十七年九月三十日起三
    個月內，舉發機關顯未依行政程序法規定為合法送達，自不
    符道路交通管理處罰條例第九十條前段行為終了之日起三個
    月內舉發之要件，移送機關仍以原處分對異議人為裁罰，容
    有不當，自應由本院裁定將原處分撤銷，另為異議人不罰之
    諭知。
六、據上論斷，應依道路交通管理處罰條例第八十七條第二項，
    道路交通案件處理辦法第二十條前段，裁定如主文。
中    華    民    國    98    年     5    月    27    日
                        交通法庭法  官  陳金虎
以上正本證明與原本無異。
如不服本裁定應於送達後5日內向本院提出抗告狀（應附繕本）
。
                                書記官  蔡明峰
中    華    民    國    98    年    5     月    27    日


司法院資訊處製作；財團法人民間司法改革基金會備份。
